【裁判字號】    92,上易,1605
【裁判日期】    921003
【裁判案由】    傷害
【裁判全文】
臺灣高等法院刑事判決                          九十二年度上易字第一六０五號
    上  訴  人
    即  被  告  丁○○
    上  訴  人
    即  被  告  戊○○
    上  訴  人
    即  被  告  丙○○
右上訴人因傷害案件，不服臺灣臺北地方法院九十二年度易字第六四號，中華民國九
十二年三月二十八日第一審通常程序判決（起訴案號：臺灣臺北地方法院檢察署九十
一年度偵字第一七一四四號），提起上訴，本院判決如左：
    主  文
上訴駁回。
丁○○、戊○○、丙○○，均緩刑貳年。
    事  實
一、甲○○係住於臺北市中正區○○○路○段三十五號，與己○○係母子關係；戊○○、丁○○為夫妻關係係住於臺北市中正區○○○路○段三十三號，甲○○與戊○○、丁○○夫妻間彼此係鄰居；因甲○○認為其住家之加蓋係遭隔壁鄰長丁○○夫妻向建管處檢舉違建，致心中不滿，而於九十一年五月十五日上午十一時許
    至十二時許間至鄰居戊○○與丁○○上開住處踢門（門未損壞，不構成毀損罪）
    質問，戊○○與丁○○夫妻畏懼而未開門；嗣於同（十五）日中午十二時至十二
    時三十分許間，戊○○與丁○○夫婦之女丙○○依平常習慣返回臺北市中正區○○○路○段三三號其父母住處探望時，經戊○○與丁○○夫婦向其女告知鄰居甲○○至住處踢門質問之事，丙○○聞悉乃至隔壁臺北市中正區○○○路○段三十
    五號甲○○住處質問；隨後鄭源與丁○○夫婦亦跟隨而至，雙方因就住宅加蓋違
    建紛爭發生口角致引起爭執，戊○○、丁○○夫婦與其女丙○○及甲○○竟各基
    於傷害之犯意，於同（十五）日中午十二時三十五分許，在臺北市中正區○○○
    路○段三十五號甲○○住處前（起訴書及原審判決書誤載為同段三十三號，應予
    更正），戊○○、丁○○、丙○○三人遂與甲○○推擠互毆，甲○○之母己○○
    見狀乃趨前阻攔戊○○、丁○○時，戊○○基於同一傷害行為，於同時地用手敲
    擊傷害己○○頭部；甲○○亦基於同一傷害行為（甲○○所犯本件傷害罪部分，
    業經原審判處拘役參拾日，如易科罰金，以參佰元折算壹日；另犯毀損罪部分亦
    經原審判處拘役拾伍日，如易科罰金，以參佰元折算壹日。應執行拘役肆拾日，
    如易科罰金，以參佰元折算壹日。惟甲○○未提起上訴而告確定），於同時地與
    戊○○、丁○○、丙○○三人互毆；致丁○○受有呼吸困難之傷害，戊○○受有
    左手肘及右嘴角擦傷（手肘範圍約五乘五公分）等傷害，丙○○則受有多處瘀傷
    範圍包括右大腿後側約一乘一公分、下腹部兩處瘀傷各約一公分等傷害，甲○○
    受有左手臂三處五公分皮下點狀瘀血、右手臂四處四公分皮下點狀瘀血等傷害，
    己○○受有頭部挫傷（二乘三公分後腦血腫）、身體兩處挫傷（右手臂二乘一公
    分之瘀傷、右後背部○．五乘○．七公分之瘀傷）等傷害。
二、案經己○○、甲○○、丁○○、戊○○及丙○○訴由臺北市政府警察局中正第一
    分局報請臺灣臺北地方法院檢察署檢察官聲請簡易判決處刑。
    理  由
一、本件訊據被告丁○○、戊○○及丙○○三人均堅決否認有傷害甲○○與己○○之
    犯行，被告丁○○辯稱：因於九十一年五月十五日，建管處人員至甲○○住處查
    訪，並表示係鄰長告發，故甲○○與其母己○○才到其住處踢門；當時其本人有
    打電話至仁愛派出所報案，惟當時警員並未到場；後來再撥打一一○電話也沒有
    人到場；其本人並未傷害己○○與甲○○母子二人。被告戊○○辯稱：證人乙○○是幫己○○造違建之包商，案發當時係其遭己○○與甲○○母子二人壓在地上
    毆打，隨後其本人站起來時，當時證人乙○○剛好站立於其後面，曾向其表示係
    因其本人去檢舉違建，故其本人才會被打。乙○○有看到其本人遭己○○與甲○○母子二人毆打，惟其本人並未毆打己○○與甲○○母子二人。被告丙○○辯稱
    ：案發當天中午其回其父母家中吃飯，是己○○與甲○○母子二人至其父母住處
    威脅其父母之安全。當時有報警，但警員沒來，致其與父母才會被打。其並未傷
    害己○○與甲○○母子二人。嗣其被打之後，警員要渠等至醫院驗傷，當時其與
    父母隨即至臺大醫院驗傷。至原審時，其始知己○○與甲○○二人於案發當日下
    午五點多去醫院驗傷。當時其並未毆打甲○○等二人，不知該二人怎會有傷云云
    。
二、本院認為被告三人有罪之理由：
  (一)、被告丙○○於偵查中自承有至告訴人甲○○前開住處理論，質問甲○○為何打
      其父母等語在卷（偵查卷頁第二九頁、三五頁背面）。被告戊○○於偵查中亦
      自承其女兒即被告丙○○於案發當日回家吃午餐，獲悉上情後就很生氣的去找
      甲○○理論，甲○○有打其女兒（丙○○），其本人有上前阻止，甲○○之母
      親則前來阻止等語（偵查卷第二八頁背面）。被告丁○○於警詢中供稱，案發
      當日建管處人員至甲○○住處勘查，嗣甲○○認為是其（即丁○○）本人檢舉
      ，而到其（即丁○○）住處質問；迨至中午其女兒丙○○至隔壁找甲○○理論
      ，其本人唯恐發生意外亦跟隨其女兒丙○○至甲○○住處等情（偵查卷第六頁
      背面）；於偵查中亦供稱，其於九十一年三月出國回來，看到甲○○住處違建
      至四樓，乃請派出所來鑑定是否違建，並請派出所與建管處聯絡，其本人是依
      法檢舉等與在卷（偵查卷第二九頁）。由此可見，戊○○與丁○○夫婦及其女
      丙○○三人於案發當日中午之際，確係因與隔壁鄰居即告訴人甲○○為檢舉甲○○住處違建之事而至告訴人甲○○住處理論並起爭執無訛。
  (二)、告訴人甲○○於偵查中則供稱，被告丁○○、戊○○、丙○○等三人於案發現
      場有與其本人打鬧，而且當時其母己○○亦在場；是與被告三人推擠中造成之
      傷害；其本人左右手亦被扯傷等語在卷（偵查卷第三五頁背面）。嗣於原審調
      查時亦供稱：「（問：是否毆打被告戊○○、丁○○、丙○○？）有，我們是
      在一起打架，原先因為他們有去警察局告我違建，所以我去他們家用手敲門理
      論，、、、，中午丙○○回來之後，就與戊○○、丁○○到我家門口理論，就
      在我面前用手比來比去，我就用手把他們的手揮開，就是這樣開始打起來；我
      要跑回家的時候，是戊○○用手拉住我的衣服往我家走，我媽媽己○○就用手
      擋住戊○○不讓他們進來，、、、，原先丙○○、戊○○、丁○○有一起毆打
      我，後來我跑回家之後，戊○○、丁○○也一起毆打我，我媽媽是在擋住他們
      的時候拉扯時受傷的。」、「當時我確實有跟被告戊○○他們互毆，、、、。
      」；復於本院調查時供稱：「（問余：當時為何會發生爭執？）當時十點多我
      去隔壁敲門，因為建管處到我住處作紀錄，說隔壁鄰長查報我家違建，所以我
      才會到三十三號住處敲門，當時被告戊○○他們不敢出來，後來中午十二點半
      丙○○跟戊○○、鄭春滿二人到我家叫罵，我才出去。當時我家一樓開修車的
      生意，我就直接走到門口，後來就跟他們三人發生推擠、打架、互毆。」各等
      語在卷（原審卷第二五頁、第七七頁；本院卷第三二頁）。由告訴人甲○○於
      偵查中、原審及本院調查時之供詞可知，被告丁○○、戊○○、丙○○等三人
      確與告訴人甲○○因檢舉違建一事雙方引起爭執而發生互毆情事。
  (三)、告訴人己○○於偵查中亦明確指稱：「我出來看他們四人在打架，要拉開時，
      被戊○○從後面打了一下，如診斷書。」等語在卷（偵查卷第二九頁背面）。
      嗣於原審調查時亦供稱：「丙○○到我家前面說有種出來，我兒子甲○○就出
      去外面，接著就吵的很大聲，後來戊○○與丁○○也就出來，我兒子就跟他們
      三人互罵並互毆，我就叫他們不要打，我並以手攔住戊○○、丁○○二人，戊○○在我後面就從後面敲我，把我頭部敲了一個包，、、。」（原審卷第五○
      頁）；復於本院調查時供稱，其子甲○○在住處門口有跟被告丁○○、戊○○
      及丙○○三人發生推擠、打架、互毆等語在卷（本院卷第三二頁）。由告訴人
      己○○上揭指訴可知，被告戊○○於案發當時確實有用手敲擊傷害己○○頭部
      至明。
  (四)、依現場目擊證人乙○○於原審調查時明確證稱：「（是否目擊被告等人傷害的
      經過？）是的，那時候我是在被告甲○○家裝修房子，我本來在二樓裝修，建
      管處的人就來說查看違建的情形，我就到一樓跟他們談被查報情形，甲○○在
      外面就再跟戊○○他們起爭執之後，、、、，他們是在外面，沒多久他們就打
      起來了，互相推擠，我們包括甲○○的媽媽還有舅舅就過去拉他們。」；「（
      是否有看到戊○○、丁○○、丙○○三人有出手？）他們四人都有拳來腳去，
      我把戊○○拉開，拉扯之中戊○○還有甲○○的媽媽己○○都有跌倒」；「（
      四個人是否都有動手動腳？）是的。」各等語明確（原審卷第二七頁至第二八
      頁）；參以現場處理員警沈俊伯於原審調查時證稱，當時「通報說是打架」等
      情以觀（原審卷第四八頁），足認被告丁○○、戊○○、丙○○與告訴人甲○○確實在衝突當中均有出手互毆等情至明。又告訴人己○○、甲○○受有如事
      實攔所述之傷害與被告丁○○、戊○○、丙○○等三人亦受有如事實攔所述之
      傷害各等情，分別有渠等提出之國立臺灣大學醫學院附設醫院診斷書五紙各在
      卷可資佐證（偵查卷第十一頁至第十五頁）。由此可見，被告丁○○、戊○○
      與丙○○三人確有與告訴人甲○○因住宅檢舉違建查報一事引起爭執而發生衝
      突致發生互毆情事，於雙方互毆之際，告訴人甲○○之母趨前阻止之際，被告
      戊○○亦確有用手敲擊傷害己○○頭部無訛。綜上調查，本件事證明確，被告
      丁○○、戊○○、丙○○等三人辯稱並未傷害甲○○與己○○云云，無非事後
      卸責之詞，不足採信。被告三人傷害之犯行應堪認定。
三、核被告丁○○、戊○○與丙○○等三人所為，係犯刑法第二百七十七條第一項之
    傷害罪。原審經調查結果，以被告丁○○、戊○○與丙○○三人事證明確，並以
    被告戊○○係基於同一傷害行為，於同時地傷害告訴人甲○○及己○○二人（，
    原判決理由誤載為接續行為應予更正），係一行為觸犯同種類之二個傷害罪名，
    依刑法第五十五條想像競合犯規定，應從一重刑法第二百七十七條第一項傷害罪
    處斷，因而判處被告丁○○、丙○○各處拘役貳拾日，被告戊○○拘役參拾日，
    如易科罰金，均以參佰元折算壹日；經核其認事用法均無不當，量刑亦稱允當。
    本件經調查結果，被告三人傷害犯行，事證明確，已如前述。被告三人提起上訴
    ，否認犯行，辯稱並未傷害甲○○與己○○云云，無非飾卸之詞，委不足採；經
    核渠等三人上訴並無理由，應予駁回。查被告丁○○、戊○○與丙○○等三人均
    未曾受有期徒刑以上刑之宣告，此有本院被告全國前案紀錄表各在卷足憑；姑念
    被告三人因與同案告訴人甲○○、己○○係鄰居關係，本案傷害起因係因告訴人
    甲○○先至被告丁○○、戊○○住處質問在先，隨後被告丁○○、戊○○與丙○○等三人始至告訴人甲○○住處理論，致雙方引起爭執而發生本件互毆傷害事件
    等情；且被告三人於本院審理中，亦均請求本院斟酌請准予被告三人緩刑諭知等
    情；本院經審酌本件傷害事件始末經過，認為被告三人經此偵審教訓，均應知所
    警惕，當無再犯之虞；認對被告三人所受之上開宣告刑均以暫不執行為適當，爰
    均併予宣告緩刑二年，以啟自新。
據上論斷，應依刑事訴訟法第三百六十八條、第七十四條第一款判決如主文。
本案經檢察官劉家芳到庭執行職務。
中      華      民      國    九十二    年      十      月      三      日
                              臺灣高等法院刑事第二十三庭
                                  審判長法  官  黃  瑞  華
                                        法  官  宋      祺
                                        法  官  陳  坤  地
右正本證明與原本無異。
不得上訴。
                                        書記官  陳  建  邦
中      華      民      國    九十三    年      二      月      五      日
附錄：本案論罪科刑法條全文
刑法第二百七十七條
傷害人之身體或健康者，處三年以下有期徒刑、拘役或一千元以下罰金。
犯前項之罪因而致人於死者，處無期徒刑或七年以上有期徒刑；致重傷者，處三年以
上十年以下有期徒刑。
刑法第三百五十四條
毀棄、損壞前二條以外之他人之物或致令不堪用，足以生損害於公眾或他人者，處二
年以下有期徒刑、拘役或五百元以下罰金。


司法院資訊處製作；財團法人民間司法改革基金會備份。
